【裁判字號】    99,家聲,22
【裁判日期】    990331
【裁判案由】    聲請變賣被繼承人遺產
【裁判全文】
臺灣宜蘭地方法院民事裁定              99年度家聲字第22號
聲  請  人  行政院國軍退除役官兵輔導委員會宜蘭縣榮民服務
            處
法定代理人  甲○○
上列聲請人聲請變賣被繼承人乙○○遺產事件，本院裁定如下：
    主      文
准聲請人變賣被繼承人乙○○所有如附表所示不動產。
聲請程序費用由被繼承人乙○○之遺產負擔。
    理      由
一、聲請意旨略以：被繼承人乙○○（男，民國○○年○○月○
    ○日生，身分證統一編號：Ｚ000000000，生前最後住所：宜
    蘭縣壯圍鄉○○村○○鄰○○路九一號）為自大陸地區來臺
    之退除役官兵。其於民國八十一年二月六日死亡後，聲請人
    因係被繼承人生前之安置機關，依臺灣地區與大陸地區人民
    關係條例第六十八條第一項及退除役官兵死亡無人繼承遺產
    管理辦法第四條規定，擔任被繼承人之法定遺產管理人，並
    經本院以八十一年度管字第五號及八十一年度家催字第二三
    號民事裁定指定聲請人為被繼承人乙○○遺產管理人，並准
    對被繼承人乙○○之繼承人、債權人及受遺贈人為公示催告
    在案。惟因臺灣地區與大陸地區人民關係條例第六十八條第
    四項本條例中華民國八十五年九月十八日修正生效前，大陸
    地區人民未於第六十六條所定期限內完成繼承之第一項及第
    二項遺產，由主管機關逕行捐助設置財團法人榮民榮眷基金
    會，辦理下列業務，不受第六十七條第一項歸屬國庫規定之
    限制，爰依退除役官兵死亡無人繼承遺產管理辦法第八條之
    一規定，聲請准予變賣被繼承人乙○○所有如附表所示不動
    產後，俾能辦理逕行捐助設置財團法人榮民榮眷基金會等事
    宜等語。
二、按遺產管理人之職務如下：(一)編製遺產清冊；(二)為保存遺產
    必要之處置；(三)聲請法院依公示催告程序，限定一年以上之
    期間，公告被繼承人之債權人及受遺贈人，命其於該期間內
    報明債權及為願受遺贈與否之聲明，被繼承人之債權人及受
    遺贈人為管理人所已知者，應分別通知之；(四)清償債權或交
    付遺贈物；(五)有繼承人承認繼承或遺產歸屬國庫時，為遺產
    之移交。前項第一款所定之遺產清冊，管理人應於就職後三
    個月內編製之；第四款所定債權之清償，應先於遺贈物之交
    付，為清償債權或交付遺贈物之必要，管理人經親屬會議之
    同意，得變賣遺產。親屬會議不能召開或召開有困難時，依
    法應經親屬會議處理之事項，由有召集權人聲請法院處理之
    。民法第一千一百七十九條、第一千一百三十二條第二項前
    段分別定有明文。次按，臺灣地區與大陸地區人民關係條例
    第六十八條第四項復已明定：本條例中華民國八十五年九月
    十八日修正生效前，大陸地區人民未於第六十六條所定期限
    內完成繼承之第一項及第二項遺產，由主管機關逕行捐助設
    置財團法人榮民榮眷基金會，辦理下列業務，不受第六十七
    條第一項歸屬國庫規定之限制。
三、聲請人所為主張，業據提出本院八十一年度家催字第二三號
    民事裁定、除戶戶籍謄本、土地登記第二類謄本、宜蘭縣政
    府地方稅務局房屋稅籍資料及榮民基本資料等件在卷為證，
    並經本院依職權調閱八十一年度管字第五號及八十一年度家
    催字第二三號卷宗核閱屬實，堪認聲請事項屬實。揆諸前揭
    法條規定，聲請人聲請變賣被繼承人乙○○遺留如附表所示
    不動產，於法相合，為有理由，應予准許。
四、依非訟事件法第一百五十七條，裁定如主文。
中    華    民    國    99    年    3     月    31    日
                    家事法庭法  官  陳嘉年
以上正本與原本無異。
如不服本裁定，應於裁定送達後10日內向本院提出抗告狀（應附
繕本）。
中    華    民    國    99    年    4     月     1    日
                            書記官  林家妮
附表：被繼承人乙○○所有之不動產
┌─┬──────────┬─────┬────────┐
│編│地號、建號、門牌號碼│權利範圍及│面積（平方公尺）│
│號│及其他              │持分比例  │                │
├─┼──────────┼─────┼────────┤
│ 1│宜蘭縣壯圍鄉○○○段│全部      │七十二點一五    │
│  │一四一地號土地      │          │                │
├─┼──────────┼─────┼────────┤
│ 2│門牌號碼宜蘭縣壯圍鄉│十萬分之三│六十三點六      │
│  │過嶺村二鄰壯濱路三段│萬三千三百│                │
│  │九一號建物          │三十三    │                │
└─┴──────────┴─────┴────────┘

司法院資訊處製作；財團法人民間司法改革基金會備份。
